【裁判字號】    99,訴,467
【裁判日期】    990730
【裁判案由】    偽造文書等
【裁判全文】
臺灣嘉義地方法院刑事判決               99年度訴字第467號
公  訴  人  臺灣嘉義地方法院檢察署檢察官
被      告  庚○○
上列被告因偽造文書等案件，經檢察官提起公訴（99年度偵字第
3046號），本院合議庭裁定由受命法官獨任行簡式審判程序，判
決如下：
    主  文
庚○○犯如附表四所示之罪，各處如附表四所示之刑。應執行有
期徒刑伍月，如易科罰金，以新臺幣壹仟元折算壹日；如附表三
所示文書偽造之丁○○簽名共拾捌枚，均沒收。
    犯 罪 事 實
一、庚○○於民國98年8月間某日，見求才令刊登辦門號換現金
    之廣告，其明知行動電話及SIM卡係個人聯絡之重要工具，
    並可預見一旦交予他人使用，即有供作財產犯罪用途之可能
    ，且一般人取得他人行動電話及SIM卡之目的在於取得贓款
    及掩飾犯行不易遭人追查，對於提供行動電話及SIM卡必然
    供作從事不法犯罪使用等情節雖無確信，因經濟狀況不佳，
    竟基於行使偽造私文書之各別犯意，及意圖為自己不法之所
    有，基於詐欺取財之各別犯意，另各基於幫助詐欺取財犯罪
    之不確定故意，而為下列犯行：
  (一)於98年8月25日，在嘉義市○區○○○街143號住處，拿取其
    婆婆丁○○之國民身分證、健保卡各1張，未告知並徵得丁
    ○○同意，於同日10時許，前往址設嘉義市○○路788號之
    震旦電信嘉義新民店，向店員龔宜芬佯稱係受丁○○委託申
    辦行動電話，於如附表三編號1至4所示之文書，接續偽造丁
    ○○之簽名，偽造上揭4份私文書後，同時交付不知情之龔
    宜芬行使，以此方式施用詐術，致龔宜芬因此陷於錯誤，誤
    認係丁○○本人所申請，而同時交付威寶電信股份有限公司
    （下稱威寶公司）0000000000號、0000000000號行動電話SI
    M卡各1張及行動電話2支予庚○○，足以生損害於丁○○、
    龔宜芬及威寶公司對於行動電話業務申請、管理之正確性。
    庚○○撥打上揭求才令電話聯絡後，於同日某時，在嘉義市
    ○○路噴水池對面，以新臺幣（下同）3,000元之價格，將
    上開行動電話2支及SIM卡2張同時出售予姓名年籍不詳之成
    年男子，提供上揭行動電話及SIM卡予該成年男子使用，幫
    助該成年男子與他人所組成詐欺集團為詐欺取財犯行時，作
    為聯絡電話，該詐欺集團成員，意圖為自己不法所有，共同
    基於詐欺取財之犯意聯絡，以「假拍賣、真詐財」之詐騙方
    式，在拍賣網站上，刊登販售商品之訊息，並以0000000000
    號行動電話作為聯絡電話，以此方式施用詐術，致如附表一
    所示之人陷於錯誤，於購買商品後匯款，卻未收到商品，詐
    欺集團因而詐得如附表一所示之金額。
  (二)庚○○於出售上揭行動電話及SIM卡後，於同日接獲詐欺集
    團成員來電詢問有無其他行動電話及SIM卡可出售，又於98
    年8月26日，未告知並徵得丁○○同意，持丁○○之國民身
    分證、健保卡各1張，前往震旦電信嘉義新民店，向店長卯
    ○○佯稱係受丁○○委託申辦行動電話，於如附表三編號4
    至12之文書，接續偽造丁○○之簽名，偽造上揭私文書8份
    後，同時交付不知情之卯○○行使，以此方式施用詐術，致
    卯○○因此陷於錯誤，誤認係丁○○本人所申請，而同時交
    付臺灣大哥大股份有限公司（下稱臺灣大哥大公司）000000
    0000號、0000000000號SIM卡、亞太電信股份有限公司（下
    稱亞太電信）0000000000號、0000000000號SIM卡各1張及行
    動電話4支予庚○○，足以生損害於丁○○、卯○○及臺灣
    大哥大公司、亞太電信對於行動電話業務申請、管理之正確
    性。庚○○撥打求才令之電話聯絡後，於同日某時，在震旦
    電信嘉義新民店對面，以3,000元之價格，將行動電話2支及
    0000000000號、0000000000號SIM卡各1張，同時出售予姓名
    年籍不詳之成年男子，提供上揭行動電話及SIM卡予該成年
    男子使用，幫助該成年男子與他人所組成詐欺集團為詐欺取
    財犯行時，作為聯絡電話，該詐欺集團成員，意圖為自己不
    法所有，共同基於詐欺取財之犯意聯絡，以「假拍賣、真詐
    財」之詐騙方式，在拍賣網站上，刊登販售商品之訊息，並
    以0000000000號行動電話作為聯絡電話，以此方式施用詐術
    ，致如附表二所示之人陷於錯誤匯款，卻未收到商品，詐欺
    集團因而詐得如附表二所示之金額。
二、案經臺灣嘉義地方法院檢察署檢察官自動檢舉偵查起訴，經
    本院合議庭裁定由受命法官獨任行簡式審判程序。
    理  由
一、上揭犯罪事實，業據被告庚○○於本院準備程序及審理時坦
    承不諱，並經證人己○○、劉威廷、丙○○、乙○○、壬○
    ○、李佳熹、李佳育、辛○○、戊○○、丑○○、癸○○、
    丁○○、龔宜芬、林川、蘇正文、張月燕於警詢或檢察事務
    官詢問時證述明確，且據證人子○○、寅○○於警詢及偵查
    時、證人卯○○於偵查及本院審理時證述屬實，復有中華郵
    政股份有限公司高雄郵局98年10月5日高營字第0982000221
    號函附張惠玲帳號開戶基本資料暨交易明細表、自動櫃員機
    轉帳交易明細表、帳戶交易明細表、行動電話通聯調閱查詢
    單、受理刑事案件報案三聯單、受理各類案件紀錄表、受理
    詐騙帳戶通報警示簡便格式、內政部警政署反詐騙案件紀錄
    表、合作金庫商業銀行九如分行98年10月16日合金九如存字
    第0980003866號函附劉威廷開戶資料及往來交易明細表、臺
    灣大哥大公司法大字098143479號函附基本資料查詢、申請
    資料、自動櫃員機交易明細單、內政部警政署反詐騙諮詢專
    線紀錄表、台新國際商業銀行存款交易明細查詢結果、奇摩
    拍賣網頁、金融機構聯防機制通報單、台新國際商業銀行98
    年9月21日台新作文字第9814686號函附李佳熹帳戶資金往來
    明細、開戶資料、丁○○未申辦門號聲明書、國民身分證及
    健保卡影本、威寶電信行動電話服務申請書、行動電話身分
    證件黏貼聯、暢打專案同意書（新申裝）、行動電話服務代
    辦委託書、監視器畫面翻拍照片、行動電話查詢資料、蘇正
    文合作金庫商業銀行新開戶建檔登錄單、交易明細表、行動
    電話原始聲請資料、中國信託商業銀行000000000000號帳戶
    新台幣活存明細、合作金庫商業銀行三峽分行98年10月2日
    合金三峽存字第0980004119號函附蘇正文往來交易明細表及
    開戶基本資料、銀行保證貸名片、台新國際商業銀行98年10
    月14日台新作文字第9815371號函、PCHOME露天拍賣網頁、
    永豐商業銀行板新分行98年10月15日永豐銀板新分行（98）
    字第00044號函附林川帳戶開戶基本資料、交易存提明細、
    對話紀錄、王義弘華南商業銀行存摺影本、存款明細查詢結
    果、奇摩拍賣得標網頁、永豐商業銀行板新分行98年10月15
    日永豐銀板新分行（098）字第00045號函附林川開戶資料、
    資金往來交易明細表、臺灣大哥大公司行動通信網路業務服
    務申請書、行動電話號碼可攜/新申裝同意書、亞太電信行
    動電話服務申請書、專案同意書及本院電話記錄表等附卷可
    稽，是依上揭補強證據已足認被告於本院所為之任意性自白
    ，核與事實相符，本件事證明確，被告之犯行均堪予認定。
二、論罪科刑部分：
  (一)核被告所為，係犯刑法第216條、第210條之行使偽造私文書
    罪、同法第339條第1項之詐欺取財罪，及同法第30條第1項
    前段、第339條第1項之幫助詐欺取財罪。被告各次先後偽造
    丁○○之簽名，係就同一犯罪構成事實，本於單一犯意接續
    進行，各次行為均為接續犯。被告偽造簽名之行為為偽造私
    文書之階段行為，其偽造私文書後復持以行使，其偽造之低
    度行為為行使之高度行為所吸收，均不另論罪。被告各次以
    1行為同時行使不同類別偽造之私文書，係1行為觸犯數罪名
    ，為想像競合犯，各次行為均應從一重論處行使偽造私文書
    罪1罪。被告於98年8月26日以1行為同時取得2家電信公司之
    SIM卡及行動電話，係1行為觸犯數罪名，為想像競合犯，應
    從一重論處詐欺取財罪1罪。被告各次所犯行使偽造私文書
    罪及詐欺取財罪，係1行為觸犯數罪名，為想像競合犯，各
    次行為均應從一重論處行使偽造私文書罪1罪。被告先後2次
    出售行動電話及SIM卡，各次以1幫助行為，幫助他人先後對
    數人詐欺取財，係1行為觸犯數罪名，均為想像競合犯，應
    從一重之幫助詐欺取財罪論處（臺灣高等法院暨所屬法院96
    年法律座談會研討結果參照）。被告所犯行使偽造私文書罪
    2罪、幫助詐欺取財罪2罪，其所犯相同罪名之犯行，並非就
    同一犯罪構成事實，本於單一犯意接續進行，且2次行為犯
    罪時間先後可分，是被告每1次行為均可成罪，客觀上係數
    個獨立之犯罪行為，並非接續侵害同一法益，難認係1個行
    為之持續動作，應非接續犯，故被告所犯上開4罪，犯意各
    別，行為互殊，應予分論併罰。被告幫助他人實行詐欺取財
    之犯罪行為，為幫助犯，爰依刑法第30條第2項之規定減輕
    其刑。又檢察官雖未就被告犯罪事實欄一(二)申辦0000000000
    號、0000000000號、0000000000號行動電話之行使偽造私文
    書犯行，及先後2次詐取行動電話及SIM卡之犯行提起公訴，
    惟此部分與上揭起訴並經本院判決有罪之行使偽造私文書部
    分，有想像競合犯之裁判上1罪關係，為起訴效力所及，本
    院自應併予審理（已當庭告知所犯法條，見本院卷第88頁）
    。至被告於98年8月29日偽造之行動電話服務代辦委託書3份
    ，與本院上開起訴並判決有罪部分，無裁判上1罪關係或接
    續犯實質上1罪關係，本院無從併予審理，應併敘明。
  (二)爰審酌被告國中畢業之智識程度，犯罪之動機，不思正途獲
    取財物，行為之手段，所獲利益，被害人等所受之損害，及
    被告犯後坦承犯行，知所悔悟，惟尚未與被害人等達成和解
    等一切情狀，各量處如附表四所示之有期徒刑，及定其應執
    行之刑，並均諭知易科罰金之折算標準。如附表三編號1、3
    所示申請書之威寶電信聯；如附表三編號1、3所示申請書之
    客戶留存聯並未交被告收執（附於警卷），有本院電話紀錄
    表1份在卷可參（見本院卷第73頁）；如附表三編號5、7所
    示申請書之公司使用聯；如附表三編號9、11所示申請書之
    亞太電信聯、銷售店點使用聯；如附表三編號2、4、6、8、
    10、12之同意書，上揭文書業已提出交付行使，非屬被告所
    有之物，不得將整紙文書宣告沒收，惟上揭文書偽造之丁○
    ○簽名共18枚，應依刑法第219條規定宣告沒收。如附表三
    編號1、3所示申請書之承辦單位聯，業已丟棄滅失，有本院
    電話紀錄表1份在卷可參（見本院卷第74頁），是上開文書
    偽造之丁○○簽名各1枚，爰不另為沒收之諭知。至被告因
    犯罪所得如附表三編號5、7、9、11之客戶留存聯，共計4聯
    ，亦已丟棄滅失，已據被告於本院審理時供述在卷（見本院
    卷第126頁），是既無證據證明仍屬存在，上揭文書爰不另
    為沒收之諭知。
據上論斷，應依刑事訴訟法第273條之1第1項、第299條第1項前
段，刑法第30條第1項前段、第216條、第210條、第339條第1項
、第55條、第30條第2項、第51條第5款、第41條第1項前段、第
219條，刑法施行法第1條之1第1項、第2項前段，判決如主文。
本案經檢察官曹合一到庭執行職務。
中    華    民    國    99    年    7     月    30    日
                  刑事第二庭  法  官  卓春慧
以上正本證明與原本無異。
如不服本判決應於收受判決後10日內向本院提出上訴書狀，並應
敘述具體理由；其未敘述上訴理由者，應於上訴期間屆滿後20日
內向本院補提理由書（均須按他造當事人之人數附繕本）「切勿
逕送上級法院」。告訴人或被害人如對於本判決不服者，應具備
理由請求檢察官上訴，其上訴期間之計算係以檢察官收受判決正
本之日期為準。
中    華    民    國    99    年    7     月    30    日
                              書記官  李玫娜
附錄本案論罪科刑法條全文：
刑法第216條：
行使第210條至第215條之文書者，依偽造、變造文書或登載不實
事項或使登載不實事項之規定處斷。
刑法第210條：
偽造、變造私文書，足以生損害於公眾或他人者，處5年以下有
期徒刑。
刑法第339條：
意圖為自己或第三人不法之所有，以詐術使人將本人或第三人之
物交付者，處5年以下有期徒刑、拘役或科或併科1千元以下罰金
。
以前項方法得財產上不法之利益或使第三人得之者，亦同。
前二項之未遂犯罰之。
附表一（使用0000000000號行動電話）：
┌──┬──────┬───────┬────┬─────┐
│    │            │              │ 被害人 │          │
│編號│  匯款時間  │匯款地點、方式├────┤ 匯款帳戶 │
│    │            │              │詐騙金額│          │
├──┼──────┼───────┼────┼─────┤
│ 1  │98年9月11日 │臺東縣東河鄉興│ 甲○○ │蘇正文（另│
│    │14時19分許  │昌村興隆17之3 ├────┤案偵辦）合│
│    │            │號住處網路銀行│8,120元 │作金庫商業│
│    │            │              │        │銀行三峽分│
│    │            │              │        │行帳戶（帳│
│    │            │              │        │號：151987│
│    │            │              │        │0000000） │
├──┼──────┼───────┼────┼─────┤
│ 2  │98年9月11日 │臺北市大同區南│ 寅○○ │   同上   │
│    │15時20分許  │京西路25巷04之├────┤          │
│    │            │1號1樓住處網路│30,000元│          │
│    │            │銀行          │        │          │
├──┼──────┼───────┼────┼─────┤
│ 3  │98年9月11日 │臺北監獄旁合作│ 子○○ │   同上   │
│    │19時44分許  │金庫商業銀行自├────┤          │
│    │            │動櫃員機      │10,000元│          │
├──┼──────┼───────┼────┼─────┤
│ 4  │98年9月12日 │臺北市大同區第│ 壬○○ │林川（另案│
│    │9時26分許   │一商業銀行自動├────┤偵辦）永豐│
│    │            │櫃員機        │6,100元 │商業銀行板│
│    │            │              │        │新分行帳戶│
│    │            │              │        │（帳號：70│
│    │            │              │        │0000000000│
│    │            │              │        │）        │
├──┼──────┼───────┼────┼─────┤
│ 5  │98年9月12日 │臺中縣沙鹿鎮日│ 乙○○ │   同上   │
│    │11時7分許   │新街26號合作金├────┤          │
│    │            │庫商業銀行自動│13,150元│          │
│    │            │櫃員機        │        │          │
└──┴──────┴───────┴────┴─────┘
附表二（使用0000000000號行動電話）：
┌──┬──────┬───────┬────┬─────┐
│    │            │              │ 被害人 │          │
│編號│  匯款時間  │匯款地點及方式├────┤ 匯款帳戶 │
│    │            │              │匯款金額│          │
├──┼──────┼───────┼────┼─────┤
│ 1  │98年9月7日13│高雄市○○路全│ 丑○○ │李佳熹（另│
│    │時35分許    │家便利商店自動├────┤案偵辦）臺│
│    │            │櫃員機        │4,600元 │新商業銀行│
│    │            │              │        │苓維分行帳│
│    │            │              │        │戶（帳號：│
│    │            │              │        │0000000000│
│    │            │              │        │1937號）  │
├──┼──────┼───────┼────┼─────┤
│ 2  │98年9月7日16│臺中縣沙鹿鎮成│ 辛○○ │   同上   │
│    │時43分許    │功東街86號國泰├────┤          │
│    │            │世華商業銀行自│19,000元│          │
│    │            │動櫃員機      │        │          │
├──┼──────┼───────┼────┼─────┤
│ 3  │98年9月7日18│臺中市某自動櫃│ 癸○○ │   同上   │
│    │時5分許     │員機          ├────┤          │
│    │            │              │12,600元│          │
├──┼──────┼───────┼────┼─────┤
│ 4  │98年9月7日18│臺中縣龍井鄉新│ 戊○○ │   同上   │
│    │時27分許    │東村新興路18號├────┤          │
│    │            │統一便利商店自│3,000元 │          │
│    │            │動櫃員機      │        │          │
├──┼──────┼───────┼────┼─────┤
│ 5  │98年9月8日19│高雄市前鎮區民│ 丙○○ │劉威廷（另│
│    │時22分許    │權二路國泰世華├────┤案偵辦）合│
│    │            │銀行自動櫃員機│15,000元│作金庫商業│
│    │            │              │        │銀行九如分│
│    │            │              │        │行帳戶（帳│
│    │            │              │        │號：528576│
│    │            │              │        │0000000） │
├──┼──────┼───────┼────┼─────┤
│ 6  │98年9月9日12│臺中市○○路與│ 己○○ │張惠玲（另│
│    │時49分許    │中華路交岔口之├────┤案偵辦）中│
│    │            │統一便利商店自│6,200元 │華郵政股份│
│    │            │動櫃員機      │        │有限公司新│
│    │            │              │        │興郵局帳戶│
│    │            │              │        │（帳號：00│
│    │            │              │        │0000000000│
│    │            │              │        │77）      │
└──┴──────┴───────┴────┴─────┘
附表三：
┌──┬──────────┬──────┬────┬─────┐
│編號│      文書名稱      │ 簽名之位置 │偽造數量│ 沒收部分 │
├──┼──────────┼──────┼────┼─────┤
│ 1  │威寶電信0000000000號│申請人簽章欄│  3枚   │威寶電信聯│
│    │行動電話服務申請書1 │            │        │、客戶留存│
│    │份（1份複寫3聯，含威│            │        │聯之簽名共│
│    │寶電信聯、承辦單位聯│            │        │2枚       │
│    │及客戶留存聯）      │            │        │          │
├──┼──────────┼──────┼────┼─────┤
│ 2  │威寶電信0000000000號│立同意書人欄│  1枚   │ 簽名1枚  │
│    │行動電話暢打專案同意│            │        │          │
│    │書（新申裝）1份     │            │        │          │
├──┼──────────┼──────┼────┼─────┤
│ 3  │威寶電信0000000000號│申請人簽章欄│  3枚   │威寶電信聯│
│    │行動電話服務申請書1 │            │        │、客戶留存│
│    │份（1份複寫3聯，含威│            │        │聯之簽名共│
│    │寶電信聯、承辦單位聯│            │        │2枚       │
│    │及客戶留存聯）      │            │        │          │
├──┼──────────┼──────┼────┼─────┤
│ 4  │威寶電信0000000000號│立同意書人欄│  1枚   │ 簽名1枚  │
│    │行動電話暢打專案同意│            │        │          │
│    │書（新申裝）1份     │            │        │          │
├──┼──────────┼──────┼────┼─────┤
│ 5  │臺灣大哥大公司098373│申請人簽章欄│  2枚   │公司使用聯│
│    │3961號行動通信網路業│            │        │之簽名1枚 │
│    │務服務申請書1份（1份│            │        │          │
│    │複寫2聯，含公司使用 │            │        │          │
│    │聯及客戶留存聯）    │            │        │          │
├──┼──────────┼──────┼────┼─────┤
│ 6  │臺灣大哥大公司098373│立同意書人欄│  2枚   │ 簽名2枚  │
│    │3961號行動電話號碼可│            │        │          │
│    │攜/新申裝同意書     │            │        │          │
├──┼──────────┼──────┼────┼─────┤
│ 7  │臺灣大哥大公司098373│申請人簽章欄│  2枚   │公司使用聯│
│    │3981號行動通信網路業│            │        │之簽名1枚 │
│    │務服務申請書1份（1份│            │        │          │
│    │複寫2聯，含公司使用 │            │        │          │
│    │聯及客戶留存聯）    │            │        │          │
├──┼──────────┼──────┼────┼─────┤
│ 8  │臺灣大哥大公司098373│立同意書人欄│  2枚   │ 簽名2枚  │
│    │3981號行動電話號碼可│            │        │          │
│    │攜/新申裝同意書     │            │        │          │
├──┼──────────┼──────┼────┼─────┤
│ 9  │亞太電信0000000000號│申請人簽章欄│  3枚   │亞太電信聯│
│    │行動電話服務申請書1 │            │        │、銷售店點│
│    │份（1份複寫3聯，含亞│            │        │使用聯之簽│
│    │太電信聯、銷售店點使│            │        │名共2枚   │
│    │用聯及客戶留存聯）  │            │        │          │
├──┼──────────┼──────┼────┼─────┤
│ 10 │亞太電信0000000000號│立同意書人欄│  1枚   │ 簽名1枚  │
│    │專案同意書          │            │        │          │
├──┼──────────┼──────┼────┼─────┤
│ 11 │亞太電信0000000000號│申請人簽章欄│  3枚   │亞太電信聯│
│    │行動電話服務申請書1 │            │        │、銷售店點│
│    │份（1份複寫3聯，含亞│            │        │使用聯之簽│
│    │太電信聯、銷售店點使│            │        │名共2枚   │
│    │用聯及客戶留存聯）  │            │        │          │
├──┼──────────┼──────┼────┼─────┤
│ 12 │亞太電信0000000000號│立同意書人欄│  1枚   │ 簽名1枚  │
│    │專案同意書          │            │        │          │
├──┴──────────┴──────┴────┼─────┤
│                                                  │合計18枚  │
└─────────────────────────┴─────┘
附表四：
┌──┬───────┬─────────────────┐
│編號│     犯行     │             論罪科刑             │
├──┼───────┼─────────────────┤
│ 1  │犯罪事實欄一(一)│犯行使偽造私文書罪，處有期徒刑貳月│
│    │              │，如易科罰金，以新臺幣壹仟元折算壹│
│    │              │日；如附表三編號1至4所示文書偽造之│
│    │              │丁○○簽名共陸枚，均沒收。        │
├──┼───────┼─────────────────┤
│ 2  │犯罪事實欄一(一)│幫助犯詐欺取財罪，處有期徒刑貳月，│
│    │              │如易科罰金，以新臺幣壹仟元折算壹日│
│    │              │。                                │
├──┼───────┼─────────────────┤
│ 3  │犯罪事實欄一(二)│犯行使偽造私文書罪，處有期徒刑貳月│
│    │              │，如易科罰金，以新臺幣壹仟元折算壹│
│    │              │日；如附表三編號5至12所示文書偽造 │
│    │              │之丁○○簽名共拾貳枚，均沒收。    │
├──┼───────┼─────────────────┤
│ 4  │犯罪事實欄一(二)│幫助犯詐欺取財罪，處有期徒刑貳月，│
│    │              │如易科罰金，以新臺幣壹仟元折算壹日│
│    │              │。                                │
└──┴───────┴─────────────────┘

司法院資訊處製作；財團法人民間司法改革基金會備份。
